【裁判字號】    98,小上,54
【裁判日期】    980708
【裁判案由】    給付貨款
【裁判全文】
臺灣板橋地方法院民事判決              98年度小上字第54號
上  訴  人  櫂鴻績股份有限公司
法定代理人  甲○○
被 上 訴人  蕭飛龍即佳和工業社
上列當事人間請求給付貨款事件，上訴人對於中華民國98年4 月
9 日本院三重簡易庭98年度重小字第801 號第一審判決提起上訴
，本院判決如下：
    主    文
上訴駁回。
第二審訴訟費用新臺幣壹仟伍佰元由上訴人負擔。
    事實及理由
壹、程序方面：
一、按對於小額程序第一審裁判之上訴，非以其違背法令為理由
    ，不得為之。又小額訴訟程序之上訴狀內應記載上訴理由，
    並表明：(一)原判決所違背之法令及其具體內容；(二)依訴訟資
    料可認為原判決有違背法令之具體事實，民事訴訟法第436
    條之24第1 項、第436 條之25分別定有明文。本件上訴人提
    起上訴，略以：1.原審判決以被上訴人給付上訴人之胚布其
    中570.4 公斤係有瑕疵，被上訴人自應負物之瑕疵擔保責任
    等語，是認被上訴人應負物之瑕疵擔保責任；然於判決理由
    復又記載被上訴人並非故意不告知瑕疵，亦未曾向上訴人保
    證其品質，依民法第360 條之規定，上訴人不得因物之瑕疵
    而另請求不履行之損害賠償等理由，為被上訴人勝訴之判決
    ；而被上訴人既負有瑕疵擔保責任，依民法第360 條、第21
    3 條及216 規定，被上訴人即應負物之瑕疵擔保責任，該責
    任並含有因債務不履行所生之損害賠償責任。原審一面以被
    上訴人應負物之瑕疵擔保責任，又謂上訴人不得因物之瑕疵
    而另請求不履行之損害賠償，其理由已顯有矛盾，而有判決
    違背法令之處。2.依民法第360 條規定，乃於不解除契約情
    形下，上訴人縱請求債務不履行之損害賠償，被上訴人仍應
    依契約約定履行；且依民法第364 條規定，係指於不解除契
    約狀況，上訴人仍得請求被上訴人給付無瑕疵之物，惟非謂
    上訴人僅得請求給付無瑕疵之物，而免除被上訴人因瑕疵給
    付所造成之債務不履行損害賠償責任。原審以出賣人（即被
    上訴人）負有物之瑕疵擔保責任時，買受人（即上訴人）對
    於出賣人有請求解除契約或減少價金或請求不履行之損害賠
    償，若買賣標的物係為種類之債時，亦可主張交付無瑕疵之
    物之權利，係指買受人可擇其中一權利行使，而非可併行請
    求為由，認定上訴人不得以請求被上訴人給付不履行之損害
    賠償數額抵銷，亦有適用法規不當之違背法令之處等語。堪
    認其對於原第一審小額判決違背法令之情事，已有具體之指
    摘，是上訴人提起本件上訴，應認為已具備合法要件，合先
    敘明。
二、次按小額程序之第二審判決，依上訴意旨足認上訴為無理由
    者，得不經言詞辯論為之，民事訴訟法第436 條之29第2 款
    亦有明文可參。
貳、實體方面：
一、被上訴人於原審起訴主張：上訴人於民國97年1 月至3 月間
    向被上訴人購買胚布貨品，事後被上訴人依約陸續於同年1
    月23日，3 月3 日、3 月12日交貨共計1839.3公斤，均經上
    訴人收受無誤，其貨款則分別為新臺幣（下同）101,183 元
    、62,975元，共計164,158 元，屆期經請求上訴人給付前揭
    貨款，上訴人竟以被上訴人所交付之貨品部分數量有瑕疵為
    由，拒絕給付上開貨款，上開貨款經扣除上訴人退回有瑕疵
    之胚布貨款50,908元，及扣除該退回胚布之染整費25,668元
    後，上訴人尚積欠87,582元，經被上訴人履次催討，仍未獲
    置理，爰依據買賣契約之關係，請求上訴人給付貨款等語。
    （被上訴人於原審訴之聲明：上訴人應給付被上訴人87,582
    元及自98年2 月12日所提民事準備狀繕本送達上訴人翌日起
    至清償日止，按年息百分之5 計算之利息。原審為被上訴人
    勝訴之判決，併依職權宣告假執行，上訴人聲明不服提起上
    訴。）。
二、上訴人於原審辯稱：本件第一批出貨是於97年1 月23日（且
    到貨後係至大陸染整廠處理），計總出貨價格101,183 元，
    然因胚布有瑕疵，且係染整後方發現，計因該瑕疵總應扣除
    款為92,593元之金額。而當時之計算方式係為扣除胚布款55
    ,038 元 （647.5 ×85=55,038） ，另該瑕疵部分之染整工
    款及驗貨工款37,555元（92,593-55,038=37,555）。然本件
    係被上訴人交付品質不良之物，被上訴人自有義務再交付無
    瑕疵之物，而該無瑕疵之物亦為依原合約應交付之物，縱然
    補布，僅得就超過55,038元部分再行計價，是該部分62,975
    元應扣除55,038元，故增加貨款係為7,973 元。此部分因係
    為原合約範圍所及而為給付依約應給付之物，被上訴人就原
    應補貨部分加入計算，已有錯誤。是本件貨款應僅為109,12
    0 元（101,183+7973=109,120）。而就該貨款中，前被上訴
    人亦已自認應扣除染整工款，然該工款係37,555元，而非25
    ,668 元 。又因該瑕疵給付，上訴人要將被上訴人所補之胚
    布送至大陸，係以空運交運，總計支出為63,883元。而此部
    分原本係無需支出，而係因被上訴人之商品瑕疵所生，因此
    產生之支出自係為造成上訴人之損害，原告自應支付。又因
    該瑕疵給付，上訴人要將所製作之成衣送交客戶，後因交期
    之故，係以空運交運，總計支出人民幣18,045元（折合新臺
    幣77,594元），而此部分亦係上訴人無需支出，而係因被上
    訴人之商品瑕疵所生，而產生之支出，自亦為造成上訴人之
    損害，被上訴人自應支付。因此，本件上訴人應付貨款雖為
    新臺幣（下同）109,120 元，然上訴人實際所受損害為179,
    032 元（37,555 +63,883+77,594） ，上訴人自得依法主張
    抵銷等語。上訴人之上訴聲明：原判決廢棄；被上訴人於第
    一審之訴駁回。
三、原審審酌被上訴人主張之上開事實，業經被上訴人提出出貨
    簽收單影本6 份、統一發票影本2 件、退貨單影本1 份為證
    ，又被上訴人自承其給付與上訴人之有瑕疵胚布貨品共計57
    0.4 公斤，並提出新南華實業有限公司南華包裝廠送貨明細
    表1 份為證，上訴人僅空泛陳稱退回之瑕疵胚布共計有647.
    5 公斤，卻未提出有利於上訴人之事實，上訴人所辯不足採
    信。又本件係上訴人向被上訴人購買胚布貨品，而屬種類之
    債，而非特定物之債，被上訴人於接獲上訴人通知有瑕疵之
    胚布貨品時，被上訴人已另行向上訴人交付705.6 公斤之胚
    布貨品，則上訴人已向被上訴人行使交付無瑕疵之物之權利
    甚明。雖上訴人嗣後退還之瑕疵貨品僅570.4 公斤，被上訴
    人多補送布疋135.2 公斤，此部分亦經被告受領，上訴人應
    即應再給付此部分之貨款12,066元（每公斤以85元計算），
    始符合公平正義及誠信原則。再者，被上訴人並非故意不告
    知瑕疵，亦未曾向上訴人保證其品質，上訴人即不得依民法
    第360 條之規定，因物之瑕疵而另請求不履行之損害賠償，
    是上訴人因瑕疵所受之驗貨工款與空運交運費用損害（37,5
    55＋63,883＋77,594）與貨款債務之抵銷抗辯，亦不足採。
    從而，被上訴人本於買賣契約之法律關係，請求上訴人給付
    貨款及法定遲延利息，為有理由，應予准許，併依職權宣告
    假執行，及命上訴人負擔訴訟費用等情，經核並無違誤。
四、上訴理由略以：被上訴人自承其給付之貨品存有瑕疵，依民
    法第360 條、第213 條及216 規定，被上訴人即應負物之瑕
    疵擔保責任，該責任並含有因債務不履行所生之損害賠償責
    任。依民法第360 條規定及第364 條規定，上訴人於不解除
    契約情形下，被上訴人除仍應依契約約定履行外，上訴人尚
    得請求被上訴人債務不履行之損害賠償，並請求被上訴人另
    行給付無瑕疵之物等語。惟查：
  (一)按民法第360條規定：「買賣之物，缺少出賣人所保證之品
    質者，買受人得不解除契約或請求減少價金，而請求不履行
    之損害賠償；出賣人故意不告知物之瑕疵者亦同。」。是民
    法第360 條，係就約定物之瑕疵擔保責任所為之特別規定。
    必出賣人就買賣標的物曾與買受人約定，保證有某種品質，
    而其物又欠缺所保證之品質時，買受人始得依該條規定向出
    賣人請求不履行之損害賠償。苟無此種約定，縱其物有滅失
    或減少其價值，或有滅失或減少其通常效用或契約預定效用
    之瑕疵，買受人亦不得請求不履行之損害賠償，僅得依民法
    第359 條或第364 條第1 項規定解除契約或請求減少其價金
    或請求另行交付無瑕疵之物，此有最高法院71年度台上字第
    208 號裁判要旨可資參照。本件被上訴人於97年1 月23日所
    交付之胚布雖部分有瑕疵，然上訴人並未抗辯及舉證證明其
    與被上訴人就買賣之胚布有約定保證有某種品質或被上訴人
    有故意不告知瑕疵之情事，是上訴人自不得請求不履行之損
    害賠償。因此，上訴人以被上訴人所交付之物有瑕疵，其即
    得依民法第360 條規定請求不履行之損害賠償，並於本件主
    張抵銷云云，於法無據。
  (二)再按「買賣之物，僅指定種類者，如其物有瑕疵，買受人得
    不解除契約或請求減少價金，而即時請求另行交付無瑕疵之
    物。民法第364 條第1 項定有明文。是種類之債在特定時，
    即存有瑕疵者，出賣人除應負物之瑕疵擔保責任外，並應負
    不完全給付之債務不履行責任。此際，出賣人應負之責任係
    屬併存，買受人得選擇行使。給付物品質上有瑕疵，如買受
    人已受領者，得返還有瑕疵之物而請求更換。惟出賣人因買
    受人之請求同意另交付無瑕疵之物時，買受人之選擇因已確
    定不得撤回，而同時喪失其他瑕疵擔保請求權。」有最高法
    院87年度台上字第125 號判決要旨可資參照。本件兩造所成
    立者為胚布之種類買賣，此為兩造所不爭執，是上訴人既已
    就被上訴人於97年1 月23日所交付之第一批胚布中有瑕疵之
    部分予以退貨，並就被上訴人之後所另行交付無瑕疵之胚布
    予以受領，即上訴人已選擇由被上訴人另行交付無瑕疵之物
    ，則上訴人即喪失其他瑕疵擔保請求權。是上訴人謂於買賣
    契約尚未解除情形下，其請求被上訴人給付無瑕疵之物後，
    並不因此免除被上訴人因前瑕疵給付所造成之債務不履行損
    害賠償云云，亦無足取。
五、綜上所述，被上訴人依買賣契約關係，請求上訴人給付價金
    87,582元及自98年2 月12日所提民事準備書狀繕本送達上訴
    人之翌日，即98年3 月19日起至清償日止，按年息百分之5
    計算之利息，為有理由。原審基此而為被上訴人勝訴之判決
    ，併依職權宣告假執行，於法洵無違誤。上訴意旨仍執前詞
    ，指摘原判決不當，請求廢棄改判，為無理由，且依上訴意
    旨已足認上訴為無理由，爰不經言詞辯論，逕予駁回其上訴
    。
六、本件第二審訴訟費用依民事訴訟法第436 之19條第1 項確定
    其數額為1,500 元，應由上訴人負擔。
七、依民事訴訟法第436 條之32第1 項、第2 項、第436 條之29
    條第2 款、第449 條第1 項、第78條、第436 條之19條第1
    項，判決如主文。
中    華    民    國    98    年    7     月    8     日
                  民事第一庭    審判長法  官  李世貴
                                      法  官  陳翠琪
                                      法  官  黃信樺
以上正本證明與原本無異
本判決不得上訴
中    華    民    國    98    年    7     月    8     日
                                      書記官  李佳靜


司法院資訊處製作；財團法人民間司法改革基金會備份。
